臺灣臺北地方法院民事判決
111年度訴字第3458號
原      告  蔡吉峰  
被      告  毛譽    



上列當事人間請求侵權行為損害賠償案件，原告提起刑事附帶民
事訴訟，經本院刑事庭裁定移送前來（110年度附民字第421號）
，本院於民國111年9月15日言詞辯論終結，判決如下：
    主      文
一、被告應給付原告新臺幣380,000元。
二、訴訟費用由被告負擔。
三、本判決第一項得假執行；但被告如以新臺幣380,000元為原
    告預供擔保，得免為假執行。
    事實及理由
壹、程序事項：
　　按訴狀送達後，原告不得將原訴變更或追加他訴。但擴張或
    減縮應受判決事項之聲明者，不在此限，民事訴訟法第255
    條第1項第3款定有明文。本件原告提起刑事附帶民事起訴時
    原聲明：被告應給付原告新臺幣（下同）1,500,000元，並
    自起訴狀繕本送達之翌日起至清償日止，按年息5%計算之利
    息（見附民卷第6頁）。惟本案刑事判決僅認定原告受詐欺
    而於民國109年7月20日12時56分、109年7月22日13時52分各
    匯款130,000元、250,000元入被告向友人即訴外人楊忠錦詐
    欺而取得，並交付予詐欺集團其他成員使用之帳戶內等犯罪
    事實，則就超過380,000元部分之請求非本案刑事判決所認
    定之犯罪事實，不得提起刑事附帶民事訴訟；本院前於111
    年7月29日裁定命原告就非刑事判決認定犯罪事實之請求即
    超過380,000元部分補繳裁判費11,770元，因原告逾期未繳
    納，本院已於111年9月2日裁定就其請求超過380,000元部分
    及假執行之聲請均予駁回（見本院卷第63-64頁）。嗣原告
    於111年9月15日言詞辯論期日變更聲明為：被告應給付原告
    380,000元（見本院卷第75頁），即減縮遲延利息之請求，
    核係不變更訴訟標的，而減縮其聲明，與前揭規定相符，應
    予准許。
貳、實體事項：
一、原告主張：被告向楊忠錦佯稱：如提供帳戶、提款卡等資料
    可協助辦理貸款云云，楊忠錦不疑有他，將其所申設台新商
    業銀行帳號00000000000000帳戶（下稱系爭帳戶）之存摺、
    提款卡交付予被告；被告再於109年7月15日某時許，在臺北
    市萬華區某處將之交付予詐欺集團成員李彥勳（原名李浩禎
    ），由李彥勳交予真實姓名年籍不詳之詐欺集團成員使用。
    嗣該詐欺集團其他成員自稱「倪倪」之人，傳訊向原告詐稱
    可投資賺取外匯，致原告陷於錯誤，依其指示分別於109年7
    月20日12時56分、109年7月22日下午1時52分各匯款130,000
    元、250,000元至系爭帳戶，因而受有損害等語。爰依民法
    第184條第1項前段、第185條規定，請求被告賠償380,000元
    。並聲明：⒈被告應給付原告380,000元。⒉請准供擔保宣告
    假執行。
二、被告則以：伊現在在監沒有能力償還原告等語置辯。並聲明
    ：原告之訴駁回。
三、本院判斷：
　㈠原告主張之上開事實，被告均無爭執（見本院卷第76頁）；
    且被告之前揭行為，亦經本院刑事庭以110年度訴字第480號
    刑事判決認定涉犯刑法第30條第1項前段、第339條第1項之
    幫助詐欺取財罪及刑法第30條第1項前段、洗錢防制法第14
    條第1項之幫助洗錢等罪，而予以論罪科刑，有本院刑事判
    決書在卷可參（見本院卷第11-24頁），並經本院依職權調
    取上開刑事案件電子卷證核閱無訛，堪信原告主張為實。
　㈡按因故意或過失，不法侵害他人之權利者，負損害賠償責任
    ；數人共同不法侵害他人之權利者，連帶負損害賠償責任。
    不能知其中孰為加害人者亦同。造意人及幫助人，視為共同
    行為人，民法第184條第1項前段、第185條分別定有明文。
    本件被告雖未直接參與詐欺集團成員詐騙原告之過程，惟其
    提供系爭帳戶供「倪倪」所屬詐欺集團使用，幫助該詐欺集
    團之其他成員得以完成對原告之詐欺取財，揆諸前揭規定，
    視為共同侵權行為人，應與實際實施該詐欺取財行為之詐欺
    集團所屬成員連帶負損害賠償責任。準此，原告依上開規定
    請求被告賠償其財產上損害380,000元，洵屬有據。
四、綜合上述，本件原告依民法第184條第1項前段、第185條第1
    項前段、第2項規定請求被告賠償380,000元，為有理由，應
    予准許。
五、本判決所命給付之金額未逾500,000元，爰依民事訴訟法第3
    89條第1項第5款規定，依職權宣告假執行，並依同法第392
    條第2項之規定職權酌定相當之擔保金額，准被告供擔保後
    免為假執行。至原告聲請供擔保後假執行部分，則不另為審
    酌，附此敘明。
六、本件事證已臻明確，兩造其餘攻擊防禦方法與判決之結果不
    生影響，爰不一一贅論，併此敘明。
七、訴訟費用負擔依據：民法第78條。
中　　華　　民　　國　　111 　年　　9 　　月　　29　　日
                  民事第一庭  法　官　李桂英
以上正本係照原本作成
如對本判決上訴，須於判決送達後20日內向本院提出上訴狀。如
委任律師提起上訴者，應一併繳納上訴審裁判費。
中　　華　　民　　國　　111 　年　　9 　　月　　29　　日
                              書記官　劉士筠